【裁判字號】    89,交易,762
【裁判日期】    900829
【裁判案由】    過失傷害
【裁判全文】
臺灣高雄地方法院刑事判決                        八十九年度交易字第七六二號
    公  訴  人  臺灣高雄地方法院檢察署檢察官
    被      告  乙○○
右列被告因過失傷害案件，經檢察官提起公訴（八十九年度偵字第一七三六八號），
本院判決如左：
    主  文
乙○○因過失傷害人，處拘役伍拾日，如易科罰金，以參佰元折算壹日。
    事  實
一、乙○○未考領合格自小客車駕駛執照，於民國八十九年六月五日，駕駛車號ＶＱ
    —六三五五號自小客車沿高雄縣旗山鎮○○路○段由北往南方向行駛，於是日十
    時四十分許，行經旗甲三路與和正街口時，本應注意行車速度，依標誌之規定，
    無標誌者，行經無號誌之交岔路口時，應減速慢行，作隨時停車之準備，及汽車
    行駛時，駕駛人應注意車前狀況，並隨時採取必要之安全措施，依當時之天候晴
    朗、有充足日間自然光線、路面乾燥、無缺陷、亦無障礙物，且視距良好，即並
    無不能注意之情事，乙○○竟疏未注意該路段最高限速為每小時四十公里，而以
    時速六十公里以上之高速行駛，復未注意到車前之人、車動態，適有考領重型機
    車駕駛執照之甲○○騎乘車號ＷＪＬ—八○○號重型機車亦沿旗甲路三段由北往
    南方向騎乘，騎乘至旗甲路三段與和正街交岔路口，並欲左轉和正街時，亦因疏
    未注意轉彎車應讓直行車先行，逕自騎車欲穿越旗甲路三段南北向車道時，致在
    路中處遭乙○○所駕駛自小客車之車頭左側保險桿及左側車燈處撞及甲○○所騎
    乘機車車頭右前側之檔泥板處，甲○○頓時人車失控而滑倒，因之受有右股骨頸
    骨折之傷害。嗣經事故現場旁之派出所巡邏員警於聽見肇事聲後即至現場處理，
    乙○○並向到場處理之員警自承為肇事者，並接受裁判。
二、案經甲○○訴請高雄縣警察局旗山分局報請台灣高雄地方法院檢察署檢察官偵查
    起訴。
    理  由
一、右揭被告乙○○未考領合格自小客車駕駛執照，猶駕駛前開車號自小客車，於上
    開時、地撞及告訴人甲○○所騎乘之重型機車等情，業據被告於警訊及本院調查
    時自承不諱，核與告訴人所指述之情節相符，復有證人即到場處理員警劉永熙到
    庭証述明確，且本件事故之肇事路段為旗甲路三段與和正街之無號誌交岔路口，
    於肇事後，被告所駕駛之自小客車斜停於旗甲路三段南北向之車道內，車頭朝東
    北、車尾朝西南，車身後留有二條各為三十二公尺及二十點四公尺長之煞車痕，
    又被告所駕駛之自小客車之左前大燈破損、板金凹損並有刮痕，擋風玻璃左側處
    亦有裂紋，而告訴人所騎乘之重型機車則倒於旗甲路三段北南方向之車道上，車
    頭朝東南、車尾朝西北，車身前留有一條長約五點三六公尺之刮地痕，而告訴人
    所騎乘之重型機車則係車頭右側破裂受損等情，亦有高雄縣警察局旗山分局圓潭
    派出所員警至現場所測繪之道路交通事故調查報告表一份及所拍攝之事故現場與
    車損照片七幀在卷可稽。依一般公路汽車煞車距離、行車速度對照表所載，一至
    三年間之乾燥瀝青路面行車速度七十五至八十公里間時，煞車距離為三十至三十
    四公尺，茲被告之煞車痕既長達三十二公尺，堪認被告當時駕車之行車速率已在
    時速七十五公里以上，綜上，是被告駕車行經無號誌之交岔路口時，並未減速至
    隨時可以煞停之慢行狀態，猶仍高速行駛，且未充分注意車前之人、車動態，致
    見告訴人騎乘機車欲穿越旗甲三路時煞避不及，致生本件車禍事故。
二、按行車速度，依標誌之規定，無標誌者，行經無號誌之交岔路口時，應減速慢行
    作隨時停車之準備，汽車行駛時，駕駛人應注意車前狀況，並隨時採取必要之安
    全措施，又汽車行駛至交岔路口，轉彎車應讓直行車先行，道路交通安全規則第
    九十三條第一項第四款、第九十四條第三項及第一百零二條第一項第六款分別定
    有明文。被告駕車依法即負有前開注意義務，應保持隨時可以煞停之狀態，及注
    意車前狀況，並依當時之天候晴朗、有充足日間自然光線、路面乾燥、無缺陷、
    亦無障礙物，且視距良好，有前揭道路交通事故調查報告表載述明確，即並無不
    能注意之情事，竟疏未注意在行經無號誌之交岔路口時，應維持隨時可以煞停之
    狀態，而以高達每小時七十公里之高速疾馳，復未注意車前之告訴人所騎乘之機
    車欲穿越馬路，致生本件車禍事故，其有過失甚明。雖告訴人騎乘機車行經事故
    路口欲轉彎前，未注意讓直行車輛先行即逕自穿越該路口前進，致與被告所駕駛
    之車發生撞擊致生本件事故，堪認就本件車禍事故之發生亦有過失，惟究未能據
    此解免被告疏失之責。而告訴人因本件車禍事故，受有右股骨頸骨折之傷害，有
    國仁醫院出具之診斷證明書一紙附卷可憑，是告訴人之傷害與被告之上述過失行
    為間顯有相當因果關係，被告自應負過失傷害之責，本件事證明確，被告犯行堪
    以認定。
三、告訴人雖陳稱伊之傷勢顯有達於重傷害之程度，惟查，告訴人於本件事故發生後
    受有右股骨頸骨折之傷害（國仁醫院發函所載左股骨頸骨折顯係誤載），於八十
    九年六月十四日住院，施行左側人工半髖關節置換手術，至同月二十九日出院，
    而告訴人所受之傷害，就目前醫療技術言，尚未達重大不治或難治之傷害，有國
    仁醫院診斷證明書及國仁醫院於九十年七月六日以國仁醫字第四一六三號函各一
    紙附卷可憑。按刑法第十條第四項第六款規定，其他於身體或健康，有重大不治
    或難治之傷害，為重傷之一種。所謂於身體或健康有重大不治或難治之傷害，係
    指傷害重大，其傷害之結果，對於身體健康確有終身不能治療或難以治癒者而言
    。是告訴人受有前述之傷害，然仍得以進行治療，故尚未達席法第十條第一項第
    六款所規定重傷害之情形。又被告於肇事後，經處理員警當場測得被告呼氣中所
    含之酒精濃度達每公升零點零三毫克，有酒精濃度測試單一紙在卷可憑，並查，
    被告陳稱伊於肇是當天並未飲用酒類，而是在事故發生前一天約二十三時許飲用
    一瓶啤酒配維士比含酒飲料，於事故發生前伊駕車時，對於其駕駛並無何影響，
    且據醫學研究顯示，如呼氣中之酒精濃度達於每公升零點二五毫克時，則行為人
    會有輕度協調功能降低之情形，是被告呼氣中之酒精濃度僅有每公升零點零三毫
    克，尚不致影響被告之駕駛行為，均附此說明。
四、核被告乙○○所為，係犯刑法第二百八十四條第一項前段之過失傷害罪。被告尚
    未考領合格自小客車駕駛執照即駕車上路，並肇致本件車禍事故致告訴人受傷，
    應依道路交通管理處罰條例第八十六條第一項之規定加重其刑；又被告於肇事後
    即留在現場，待處理員警到場處理時，尚不知何人為肇事者時，即自承為肇事者
    ，並接受裁判，有證人即處理員警劉永熙在庭證述明確，經核與刑法第六十二條
    前段之自首規定相符，依法應減輕其刑，並先加後減之。爰審酌被告之素行良好
    ，有本院被告院內索引卡紀錄表及台灣高等法院被告全國前案紀錄表各一分在卷
    可憑，被告於本件事故中有超速及未注意車前狀況致未採取適當安全措施之過失
    程度，及告訴人亦有疏未讓直行之被告先行之亦有過失之程度，告訴人因本件車
    禍事故所受之傷害與損害之程度，被告於肇事後尚未與告訴人達成民事上和解賠
    償損害及被告於犯後在庭態度上加等一切情狀，量處如主文所示之刑。又被告於
    犯罪後，行法第四十一條於九十年一月四日修正，並於同月十日公布、十二日施
    行，有關易科罰金部分，範圍擴大為最重本刑五年以下有期徒刑之罪，惟與被告
    所犯之罪比較後並不影響，依刑法第二條第一項前段之規定，應適用裁判時之刑
    法第四十一條第一項規定，諭知易科罰金之責算標準。
據上論斷，應依刑事訴訟法第二百九十九條第一項前段、刑法第二條第一項前段、第
二百八十四條第一項前段、第四十一條第一項、第六十二條前段，道路交通管理處罰
條例第八十六條第一項，罰金罰鍰提高標準條例第一條前段、第二條判決如主文。
中      華      民      國    九十      年      八      月    二十九    日
                              臺灣高雄地方法院交通法庭
                                  法  官  程克琳
右正本證明與原本無異。
如不服本判決，應於判決送達後十日內，向本院提出上訴狀。
                                  書記官  梁瑜玲
中    華    民    國      九十      年      八      月      二十九      日


司法院資訊處製作；財團法人民間司法改革基金會備份。
